【裁判字號】    97,交聲,92
【裁判日期】    970605
【裁判案由】    違反道路交通管理處罰條例聲明異議
【裁判全文】
臺灣桃園地方法院交通事件裁定          97年度交聲字第92號
原處分機關  交通部公路總局新竹區監理所桃園監理站
異  議  人
即受處分人  甲○○
上列異議人即受處分人因違反道路交通管理處罰條例案件，對於
交通部公路總局新竹區監理所桃園監理站民國97年1 月17日所為
之處分（原處分案號：桃監裁罰字第裁52-DB0000000號），聲明
異議，本院裁定如下：
    主  文
異議駁回
    理  由
一、聲明異議意旨略以：異議人即受處分人甲○○於民國96年12
    月23日騎乘車牌號碼M3G-621 號重機車，行經東萬壽路時，
    遭員警攔停舉發闖紅燈，當時異議人向員警爭執，員警說「
    我開你輕一點的」，異議人當時就想自己或許沒有闖紅燈，
    員警攔停後開，有多輛車輛闖紅燈，員警卻視若無睹，異議
    人即問員警何以差別待遇，員警卻威脅要開更重的罰單，當
    時只好簽收罰單，惟異議人既不確定有闖紅燈之行為，當時
    確實有戴安全帽，爰具狀聲明異議，懇請撤銷原處分云云。
二、按機器腳踏車駕駛人或附載座人未依規定戴安全帽者，處駕
    駛人新臺幣500 元罰鍰，道路交通管理處罰條例第31條第6
    項訂有明文。經查：異議人騎乘所有M3G- 621號重機車，於
    96 年12 月23日下午1 時50分許，行經桃園縣龜山鄉○○○
    路時，為桃園縣政府警察局龜山分局龜山派出所員警查獲「
    未戴安全帽（責令改正）」之違規行為，遂填製桃警局交字
    第DB0000000 號通知單舉發，再經交通部公路總局新竹區監
    理所桃園監理站以97年1 月17日桃監裁罰字第裁52—
    DB000000 0號違反道路交通管理事件裁決書（下稱本案裁決
    書），裁處異議人罰鍰新台幣（下同）500 元整，此有本案
    裁決書乙紙在卷可稽。
三、異議人固不否認有於前述時、地騎乘車牌號碼M3G-621 號重
    機車行經東萬壽路，並遭員警舉發「未戴安全帽」之事實，
    惟矢口否認有何未戴安全帽之違規情事。經查：
  (一)按交通警員掣單舉發違反道路交通管理處罰條例所列之違規
    事實，本質上為行政處分，係公務員基於職務上權力，依法
    就特定之具體事件所為具有公法上效果之單方行政行為，基
    於公務員為公法上行為具有公信力之原則，該行政處分當可
    被推定為真正，其據以依法處分之事實認定亦為真正無誤，
    本此公信原則，乃立法者賦予行政機關制定違反道路交通管
    理事件統一裁罰基準及處理細則，使勤務警員得當機處分，
    以達其維護交通秩序、安全之行政目的。反之，若謂公務員
    一切行政行為均需預留證據以證其實，則國家行政勢必窒礙
    難行。據此，刑事訴訟法就犯罪證據有關之規定中，與屬行
    政秩序罰之交通違規裁罰本質不合之部分，自不在準用之列
    。法院若查無證據足資證明員警有捏造事實違法取締之情事
    ，則執勤警員本其維護交通秩序、安全職責所為之舉發，自
    應受到合法、正確之推定（台灣高等法院91年度交抗字第
    1033號、92年度交抗字第446 號裁定可資參照）。
  (二)關於本件取締舉發之情形，證人即本案舉發員警段明松於本
    院訊問時證稱：「（問：本件舉發情形？）當時異議人從迴
    龍往龜山方向，我們站在紅綠燈前面一點，當時是已經變成
    紅燈30秒以上了，異議人從轉彎處轉過來，那個紅綠燈只有
    紅燈跟綠燈，沒有紅燈直行的標誌。異議人過來的同時也有
    1 台車違規，我們也有攔下那台車。攔下異議人的時候，他
    確實沒有戴安全帽，攔下他之後，我跟他說他沒有戴安全帽
    ，且有闖紅燈之違規行為，我問他在做什麼，他說他是學生
    ，他當時有跟我說他認識某個警員，我就說我是針對事實告
    發，跟我說沒有用，我看他是學生，我就只有開未戴安全帽
    ，闖紅燈部分我沒有告發。」、「（問：異議人說他當時確
    實有戴安全帽，是你一開始要開闖紅燈，他求情之後，你才
    改開未戴安全帽，有何意見？）沒有求情之後改開輕一點這
    回事，他確實沒有戴安全帽」、「又該處紅燈起碼有30秒以
    上，如果是只有變成紅燈2 、3 秒之情形，我個人是不會攔
    檢」等語明確（詳本院卷第42、43頁）。參諸證人段明松與
    異議人素不相識，亦無任何仇隙，衡諸常情，證人應無設詞
    誣陷異議人，而致己身陷於偽證重罪危險之理，其所為證言
    自堪採信；另查本件卷存證據資料亦無任何證據，足以證明
    證人上開證述係屬虛偽，本院自不得僅以證人為舉發本件之
    警察人員，而全盤抹煞其基於證人資格所證述內容，而員警
    舉發違反道路交通管理處罰條例所列違規事實，本質為行政
    處分，基於公務員為公法上行為具有公信力原則，該行政行
    為當可被推定為真正，其據以依法處分之事實認定亦為正確
    無誤。是異議人空言辯稱確實有戴安全帽之情事云云，惟未
    提供任何證據證明所述屬實，顯屬卸責之詞，不足採信。
四、綜上所述，原處分機關依道路交通管理處罰條例第31條第6
    項之規定，裁處異議人罰鍰500元，核無違誤。本件受處分
    人之異議，為無理由，應予駁回。
據上論斷，應依道路交通案件處理辦法第19條，裁定如主文。
中    華    民    國    97    年     6    月   5      日
                  交通法庭    法  官  楊晴翔
以上正本證明與原本無異。
如不服本裁定，應於送達後5 日內，向本院提出抗告狀。
                              書記官  范升福
中    華    民    國    97    年    6     月    5     日


司法院資訊處製作；財團法人民間司法改革基金會備份。
